臺灣高雄地方法院刑事判決　　　　　　　 94年度訴字第721號
公　訴　人　臺灣高雄地方法院檢察署檢察官
被　　　告　丙○○　男　26歲.
上列被告因偽造文書案件，經檢察官提起公訴（93年度偵字第19
505 號），被告於本院準備程序進行中，就被訴事實為有罪之陳
述，經本院告知簡式審判程序意旨，並聽取公訴人及被告之意見
後，本院合議庭裁定由受命法官獨任依簡式審判程序審理，判決
如下：
    主  文
丙○○連續行使偽造私文書，足以生損害於他人，處有期徒刑柒
月，遠傳電信股份有限公司行動電話服務申請書申請人欄偽造之
「甲○○」簽名貳枚、臺灣大哥大股份有限公司行動電話服務申
請書申請人簽章欄偽造之「甲○○」簽名貳枚、臺灣大哥大股份
有限公司行動電話同意書立同意書人簽章欄偽造之「甲○○」簽
名肆枚、泛亞電信股份有限公司用戶申請暨手機加門號專案同意
書申請人簽章欄及申請專案服務內容申請人簽名欄偽造之「甲○
○」簽名各壹枚、和信電訊股份有限公司行動電話0000000000號
及0000000000號之服務申請書申請人簽章欄偽造之「甲○○」簽
名各壹枚、手機折價券兩年約同意書申請人欄及同意書人欄偽造
之「甲○○」簽名各壹枚、行動電話讓渡承諾書賣方姓名人欄偽
造之「甲○○」簽名壹枚及指印陸枚，均沒收；又竊盜，處有期
徒刑參月。應執行有期徒刑玖月，緩刑參年，緩刑期內付保護管
束。遠傳電信股份有限公司行動電話服務申請書申請人欄偽造之
「甲○○」簽名貳枚、臺灣大哥大股份有限公司行動電話服務申
請書申請人簽章欄偽造之「甲○○」簽名貳枚、臺灣大哥大股份
有限公司行動電話同意書立同意書人簽章欄偽造之「甲○○」簽
名肆枚、泛亞電信股份有限公司用戶申請暨手機加門號專案同意
書申請人簽章欄及申請專案服務內容申請人簽名欄偽造之「甲○
○」簽名各壹枚、和信電訊股份有限公司行動電話0000000000號
及0000000000號之服務申請書申請人簽章欄偽造之「甲○○」簽
名各壹枚、手機折價券兩年約同意書申請人欄及同意書人欄偽造
之「甲○○」簽名各壹枚、行動電話讓渡承諾書賣方姓名人欄偽
造之「甲○○」簽名壹枚及指印陸枚，均沒收。
    事  實
一、丙○○於民國93年9 月間某日，在高雄市新興區○○○路與
    同愛路口上某家遊樂場前，拾獲甲○○所有之國民身分證、
    駕照及健保卡各1 張（上開證件於93年9 月17日在高雄市○
    ○路港都網咖內經姓名年籍不詳之人竊取得手），竟意圖為
    自己不法之所有，予以侵占入己；又因缺錢花用，知悉遠傳
    電信股份有限公司（下稱遠傳電信公司）、臺灣大哥大股份
    有限公司（下稱臺灣大哥大公司）、泛亞電信股份有限公司
    （下稱泛亞電信公司）、和信電訊股份有限公司（下稱和信
    電訊公司）當時有申辦門號及手機之優惠專案，欲申辦手機
    使用或變現，明知未經名義人甲○○授權辦理行動電話門號
    之申請，竟基於偽造私文書後加以行使及意圖為自己不法利
    益之詐欺取財概括犯意，隨即於下述時、地，持上開甲○○
    之身分證，冒用甲○○名義申辦行動電話，使下述店員不疑
    有詐並同意其申辦行動電話，黃嘉詳並連續偽造下開電話申
    請書等，交付予店員以行使，使店員因而陷於錯誤核准使用
    下述行動電話門號及手機共6 支，以此連續詐得手機及ＳＩ
    Ｍ卡，足以生損害於甲○○及遠傳電信公司、臺灣大哥大公
    司、泛亞電信公司及和信電訊公司對於電信資料管理之正確
    性。其申辦手機、門號等連續偽造文書及詐欺取財事實如下
    述：
    (一)於93年 9月18日某時，在高雄市遠傳電信「麗昇通訊行」
      內，於遠傳電信公司行動電話服務申請書上填載甲○○年
      籍、資料，在申請人欄位接續偽造「甲○○」簽名2 枚，
      ，持該申請書向店員行使，致使該店員誤以為係甲○○本
      人申請行動電話門號而陷於錯誤，交付行動電話乙支及門
      號0000000000號之ＳＩＭ卡乙枚；
    (二)於93年9 月18日某時，在臺灣電店股份有限公司高雄左營
      特約服務中心內，於臺灣大哥大公司行動電話服務申請書
      、同意書（各2 份）上填載甲○○之年籍、住址等資料，
      及在申請書之申請人簽章欄內接續偽造「甲○○」簽名計
      2 枚、立同意書人簽章欄內接續偽造「甲○○」簽名計4
      枚，持該申請書及同意書向店員行使，使該店員誤以為係
      甲○○本人申請行動電話門號而陷於錯誤，交付行動電話
      2 支及門號0000000000號、000000 0000 號之ＳＩＭ卡各
      乙枚；
    (三)於93年9 月18日某時，在位於高雄市○○○路191 號之泛
      亞電信申辦服務中心左營專賣店內，於泛亞電信公司用戶
      申請暨手機加門號專案同意書申請人簽章欄偽造「甲○○
      」簽名1 枚，並接續於申請專案服務內容之申請人簽名欄
      偽造「邵昱潔」簽名1 枚，持該申請書向店員行使，致使
      該店員誤以為係甲○○本人申請行動電話門號而陷於錯誤
      ，交付行動電話1 支及門號0000000000號之ＳＩＭ卡乙枚
      ；
    (四)於93年9 月18日某時，在位於高雄市三民區○○○路583
      號1 樓之「麗昇通訊行」內，於和信電訊公司行動電話服
      務申請書之申請人簽章欄位上內偽造「甲○○」簽名1 枚
      ，及在手機折價券兩年約同意書上填載甲○○年籍、資料
      ，並接續於該同意書上之申請人欄、同意書人欄內偽造「
      甲○○」簽名計2 枚，持該申請書及同意書向店員行使，
      致使該店員誤以為係甲○○本人申請行動電話門號而陷於
      錯誤，交付行動電話1 支及門號0000000000號之ＳＩＭ卡
      乙枚；
    (五)於93年9 月20日某時，在和信電訊公司高雄服務中心，於
      和信電訊公司行動電話服務申請書之申請人簽章欄位上偽
      造「甲○○」簽名1 枚，持該申請書向店員行使，致使該
      店員誤以為係甲○○本人申請行動電話門號而陷於錯誤，
      交付行動電話1 支及門號0000000000號之ＳＩＭ卡乙枚。
二、丙○○取得上開泛亞電信公司門號0000000000號及和信電訊
    公司門號0000000000號ＳＩＭ卡後，即基於意圖為自己不法
    利益之概括犯意，將上開ＳＩＭ卡插於自大老婆通訊行竊取
    而來之三星牌手機上（其後詳述），至93年9 月23日止，連
    續在不詳地點撥打使用多次以該等門號與他人通訊，致使泛
    亞電信公司、和信電訊公司陷於錯誤，誤以為該號碼為甲○
    ○本人申請而有給付月租費及通話費之真意，始予以提供通
    信服務，且將發話之通訊費用列入名義上租用人甲○○帳單
    ，連續獲得免費使用電話通訊之財產上不法利益，分別為新
    台幣（下同）264 元及1,099 元，足以生損害於甲○○本人
    之利益及泛亞電信公司、和信電訊公司對其客戶管理之正確
    性。
三、丙○○並承前開行使偽造私文書之概括犯意，於93年9 月22
    日21時許，至位於高雄市○○○路129 號「大老婆通訊行」
    ，販售本人之諾基亞行動電話一支，並在行動電話讓渡承諾
    書賣方姓名人欄位上接續偽造「甲○○」之簽名1 枚及指印
    6 枚，完成甲○○之行動電話讓渡書後，交付該通訊行老闆
    楊世淼以之行使，致生損害於甲○○；另意圖為自己不法所
    有，趁楊世淼不注意之際，徒手竊取楊世淼所有三星牌手機
    1 支（序號0000000000000000號）及充電器1 組，得手後逃
    逸。嗣經楊世淼報警，於93年9 月25日2 時20分許，警方經
    丙○○同意於其位於高雄市○○區○○路68巷40號住處搜索
    ，並為警扣得上開竊得之三星牌手機1 支及充電器1 組。
四、案經高雄市政府警察局新興分局報請臺灣高雄地方法院檢察
    署檢察官偵查起訴。
    理  由
一、本件被告丙○○所犯為死刑、無期徒刑、最輕本刑為3 年以
    上有期徒刑以外之罪，其於準備程序進行中，就被訴事實為
    有罪之陳述，經告知簡式審判程序之旨，並聽取當事人之意
    見後，本院合議庭裁定由受命法官獨任進行簡式審判程序，
    合先敘明。
二、上開犯罪事實，業據被告於偵查及本院審理時坦承明確，核
    與被害人甲○○、楊世淼於警詢之證述情節相符一致，並有
    贓物認領保管單1 紙、甲○○之未申請門號聲明書4 紙、泛
    亞電信公司帳款明細清單及和信電訊公司用戶欠費明細清單
    、行動電話讓渡承諾書各乙份及犯罪事實欄所示之申請書、
    同意書等在卷足稽。是被告上開自白與事實相符，自可採為
    認定事實之證據，其前揭犯行，堪以認定。
三、按刑法第337 條所謂「離本人所持有之物」，係指物之離其
    持有，非出於本人之意思者而言，故除遺失物、漂流物外，
    凡非基於持有人之意思而喪失其本人所持有之物者，均屬「
    離本人所持有之物」。查本案前開國民身分證、健保卡及駕
    照各一張，原係被害人甲○○所有，於93年9 月17日遭不詳
    之人所竊取，業據被害人甲○○陳明在卷，自應評價為離本
    人所持有之物。公訴人認被告侵占被害人甲○○之身分證等
    犯行係構成侵占遺失物罪云云，自有未洽，應予更正。又按
    行動電話SIM 識別卡，具有通訊使用之價值，社會交易模式
    中亦常見電信公司舉行特殊門號之公開標售，且在一定條件
    下具有可轉讓性，具有一定之財產價值，依電信公司一般定
    型化契約之約定，雖行動電話門號SIM 識別卡之所有權屬於
    電信公司本身，然仍得因私下為出售、轉讓行為而造成事實
    上所有權之移轉，而為刑法中財產性犯罪之客體。故核被告
    犯罪事實欄一所為，係犯刑法第33 7 條 之侵占離本人所持
    有之物罪、第216 條、第210 條之行使偽造私文書罪及第33
    9 條第一項之詐欺取財罪。被告於犯罪事實欄二所為，係犯
    刑法第339 條第2 項之詐欺得利罪。犯罪事實欄三所為，係
    犯刑法第216 條、第210 條之行使偽造私文書罪、第320 條
    第1 項之竊盜罪。被告以一行為侵占被害人甲○○之身分證
    、駕照及健保卡，另以一行為竊取楊世淼之手機及充電器，
    均僅分別侵害一個財產支配管領權，應分別論以一侵占離本
    人所持有之物罪及一竊盜罪。而被告於上開申請書、同意書
    及承諾書上各次偽造甲○○簽名或指印之行為，係偽造私文
    書之部分行為；其偽造私文書後持以行使，偽造之低度行為
    各為行使之高度行為所吸收，均不另論罪。而被告先後多次
    行使偽造私文書、詐欺取財及詐欺得利之犯行，均時間緊接
    ，各觸犯犯罪構成要件相同之罪名，顯係基於概括犯意反覆
    為之，均應依連續犯規定，各論以一罪，並均加重其刑。被
    告所犯上開侵占離本人所持有之物罪、連續行使偽造文書罪
    、連續詐欺取財罪及連續詐欺得利罪四罪間，有方法目的之
    牽連犯關係，應從一重之連續行使偽造私文書罪處斷。又被
    告所犯上開連續行使偽造私文書罪及竊盜二罪間，罪名各別
    ，行為互異，應分論併罰。爰審酌被告正值青年，不思以正
    當途徑賺取財物，貪圖小利，明知本件身分證等證件為離被
    害人甲○○所持有之物，猶侵占入己，且持以冒用，偽造他
    人之名義申請行動電話及ＳＩＭ卡供己販賣圖利或使用，並
    竊取他人財物，足生損害於被害人及電信公司，有害社會經
    濟，實無足取；另考量被告無前科紀錄，有臺灣高等法院被
    告全國前案紀錄表、臺灣高雄地方法院被告院內索引卡紀錄
    表各乙份在卷可佐，足見其素行良好，而所竊取之物業據被
    害人領回，有該贓物認領保管單附卷可憑，詐取免費通訊之
    不法利益僅1,363 元，所生危害非鉅，犯後坦承犯行等一切
    情狀，分別量處如主文所示之刑。查被告前未曾受有期徒刑
    以上刑之宣告，業如前述，其因一時失慮，觸犯刑章，犯後
    繳清所使用之通話費，有該電信費用帳單2 紙附本院卷可考
    ，顯有悔改之意，現從事作業員工作，有員工職務證明書1
    紙可證，經此偵審程序，當之所警惕，應無再犯之虞，本院
    因任被告所受刑之宣告，以暫不執行為當，併宣告緩刑3 年
    ，以啟自新，且為確實督促被告於緩刑期間戒絕劣習，並協
    助其有正確法律觀念，爰併依法宣告於緩刑期內付保護管束
    ，俾由觀護人提供各種有效且必要之協助，以期發揮附條件
    緩刑刑事政策之立法意旨。又被告於犯罪事實欄所示之申請
    書、同意書或讓渡書上所偽造之「甲○○」簽名、指印，均
    應依刑法第219 條規定宣告沒收之。至偽造之申請書、同意
    書及讓渡書已因行使而非被告所有，故不宣告沒收，併予敘
    明。
據上論斷，應依刑事訴訟法第273 條之1 第1 項、第299 條第1
項前段，刑法第56條、第216 條、第210 條、第320 條第1 項、
第337 條、第339 條第1 項、第2 項、第55條、第51條第5 款、
第219 條、第74條第1 款、第93條第1 項，判決如主文。
本案經檢察官乙○○到庭執行職務。
中　　華　　民　　國　　94　　年　　6　　月　　10 　日
                  刑事第四庭    法　官  楊佩蓉
以上正本證明與原本無異。
如不服本判決，應於收受送達後10日內向本院提出上訴書狀。
中　　華　　民　　國　　94　　年　　6　　月　　10 　日
 　　　　　　　　　　　　       書記官  翁淑珮
附錄本判決論罪科刑法條全文：
刑法第337 條
意圖為自己或第三人不法之所有，而侵占遺失物、漂流物或其他
離本人所持有之物者，處500 元以下罰金。
刑法第210 條
偽造、變造私文書，足以生損害於公眾或他人者，處5 年以下有
期徒刑。
刑法第216 條
行使第210 條至第215 條之文書者，依偽造、變造文書或登載不
實事項或使登載不實事項之規定處斷。
刑法第320 條
意圖為自己或第三人不法之所有，而竊取他人之動產者，為竊盜
罪，處5 年以下有期徒刑、拘役或500 元以下罰金。
意圖為自己或第三人不法之利益，而竊佔他人之不動產者，依前
項之規定處斷。
前二項之未遂犯罰之。
刑法第339 條
意圖為自己或第三人不法之所有，以詐術使人將本人或第三人之
物交付者，處5 年以下有期徒刑、拘役或科或併科1,000 元以下
罰金。
以前項方法得財產上不法之利益或使第三人得之者，亦同。
前二項之未遂犯罰之。
